---
title: "Różnice poparcia dla partii w ramach jednej gminy"
author: "Piotr Sobczyk"
date: "03.02.2015 (update 08.02.2015)"
output: html_document
---

W tym raporcie analizujemy odchylenia poparcia w lokalach wyborczych w 
odniesieniu do poparcia w danej gminie. Pomysł jaki stoi za tym jest 
następujący: Powinno to być w miarę normalne, nie ma zbyt dużo powodów, żeby
na terenie jednej gminy, różnice w wyobrach do sejmiku wojewódzkiego były
znacząco różne.

```{r, message=FALSE, results='hide', echo=FALSE}
library(dplyr)
library(ggplot2)
library(stringr)
dane <- read.csv("../dane/wyniki_samorzad_2014.csv")
```

Bierzemy tylko wyniki 4 największych partii i komisje obwodowe, z więcej
niż 500 wyborcami (eliminujemy skrajnie małe lokale typu szpitale).
```{r, warning=FALSE}
duze.partie <- unique(dane$partia)[c(1,3,4,6)]
dane.diff <- dane %>%
  filter(wyborcy > 500,
         partia %in% duze.partie)
```

Teraz bardzo brzydkie bebechy. Fajnie by było to zrobić jakiś inny sposób.
Liczymy średnie poparcie w gminach i dołączamy jet do ramki danych.

```{r, warning=FALSE}
a <- aggregate(dane.diff$wynik, by=list(dane.diff$kod, dane.diff$partia), FUN = median)
a2 <- aggregate(dane.diff$glosy, by=list(dane.diff$kod, dane.diff$partia), FUN = sum)
b2 <- aggregate(dane.diff$wyborcy*dane.diff$frekwencja*(1-dane.diff$niewazne/100)/100, by=list(dane.diff$kod, dane.diff$partia), FUN = sum)
b <- aggregate(dane.diff$wynik, by=list(dane.diff$kod, dane.diff$partia), FUN = length)

gmina.mediana <- NULL
for(i in 1:nrow(a)){
  gmina.mediana <- c(gmina.mediana, rep(a[i,3], b[i,3]))
}

gmina.srednia <- NULL
for(i in 1:nrow(a2)){
  gmina.srednia <- c(gmina.srednia, rep(a2[i,3]/b2[i,3], b[i,3]))
}

dane.diff <- dane.diff %>%
  arrange(partia, kod)
dane.diff <- cbind(dane.diff, gmina.srednia)
```

Teraz liczymy różnice pomiędzy średnimi w gminach, a poparciem w komisjach obwodowych.
Zakładamy, że ramach jednej gminy, każdy wyborca głosuje na partię $i$ z p-stwem $p_i$.
Wobec tego w $j$-tej komisji obwodowej, w której głosowało $n_j$ wyborców, liczba głosów
ma rozkład dwumianowy $$B(n_j\cdot p_i, n_j\cdot p_i \cdot (1-p_i))$$
Ponieważ $n_j$ są duże, to możemy to przybliżyć rozkładem normalnym i ustandaryzować
$$\text{Poparcie partii i w komisji j} \sim 
B\left(p_i, \frac{p_i \cdot (1-p_i)}{n_j}\right)$$
$$\text{Poparcie partii i w komisji j - poparcie dla i w gminie} \sim 
B\left(0, \frac{p_i \cdot (1-p_i)}{n_j}\right) \approx 
\mathcal{N}\left(0, \frac{p_i \cdot (1-p_i)}{n_j}\right)$$

```{r}
dane.diff <- dane.diff %>%
  mutate(diff2 = (wynik/100-gmina.srednia),
         odchylenie = sqrt(gmina.srednia*(1-gmina.srednia))/sqrt(wyborcy*frekwencja*(1-niewazne/100)/100),
         diff = diff2/odchylenie) %>%
  dplyr::select(kod, typ, wojewodztwo, frekwencja, niewazne, partia, wynik, gmina.srednia, diff2, diff, odchylenie)
```

Unormowane odchyły od średniej powinny zatem, w naszym modelu, mieć rozkład 
$\mathcal{N}(0,1)$. Te odchyły w podziale na partię ogółem.

```{r, warning=FALSE, fig.align='center', fig.height=8}
ggplot(dane.diff, aes(x=diff)) + 
  geom_density(alpha=.3, kernel="gau", colour="black", fill="gray") +
  facet_grid(partia ~ ., labeller = function(x,y) str_wrap(y,width = 30) ) +
  xlab(expression(sigma)) +
  ylab("Ilość lokali wyborczych") +
  ggtitle("Odchylenie wyniku dla partii w lokalu wyborczym od średniej dla danej gminy")
```

A także w przy uwzględnieniu typów miejscowości.
```{r, warning=FALSE, echo=FALSE, fig.align='center', fig.height=8}
ggplot(dane.diff, aes(x=diff)) + 
  geom_density(alpha=.3, kernel="gau", colour="black", fill="gray") +
  facet_grid(partia ~ typ, labeller = function(x,y) str_wrap(y,width = 30)) +
  xlab(expression(sigma)) +
  theme(strip.text.x = element_text(size = 10)) +
  ylab("Ilość lokali wyborczych") +
  ggtitle("Odchylenie wyniku dla partii w lokalu wyborczym od średniej dla danej gminy\\
          Podział według typu miejscowości.")
```

```{r, echo=FALSE}
non.zeros <- function(x){
  x[x!=0]
}
diff.kwantyle <- quantile(dane.diff$diff, seq(from = 0, to = 1, by = 0.005))
```

```{r, warning=FALSE, echo=FALSE, fig.align='center', fig.height=4, fig.width=9}
ggplot(dane.diff, aes(x=partia, y=diff, fill=partia)) + 
  geom_boxplot(notch = TRUE) + guides(fill=FALSE) +
  scale_x_discrete(labels = function(x) str_wrap(x, width = 30)) +
  xlab("") + ylab("Różnica ze średnią dla gminy")
```

```{r, warning=FALSE, echo=FALSE, fig.align='center', fig.height=16, fig.width=9}
ggplot(dane.diff, aes(x=partia, y=diff, fill=partia)) + 
  geom_boxplot(notch = TRUE) + guides(fill=FALSE) +
  facet_grid(typ ~ .) +
  scale_x_discrete(labels = function(x) str_wrap(x, width = 30)) +
  xlab("") + ylab("Różnica ze średnią dla gminy")
```


Na wykresach pudełkowych nie wszystko widać.
Zróbmy mały test. Z jakimi partiami są związane bardzo ujemne i bardzo dodatnie
różnice ze średnią w gminie?
```{r}
skrajne.duze <- non.zeros(table(dane.diff$partia[dane.diff$diff > diff.kwantyle[["99.0%"]]]))
skrajne.male <- non.zeros(table(dane.diff$partia[dane.diff$diff < diff.kwantyle[["1.0%"]]]))
skrajne.duze
skrajne.male
```
Czy te dwie tabele mogą być takie same?
```{r}
chisq.test(skrajne.duze, p = skrajne.male, rescale.p = TRUE)
```

Jeśli nasze dane rzeczywiście pochodzą z rozkładu standardowego normalnego,
to co to oznacza, że wartość jest podejrzana?
Mamy 89604 obserwacji, więc wartość musi być bardzo mała
```{r}
diff.granica <- qnorm(-log(89604/2), log.p = T)
diff.granica
```

Możemy patrzeć na zarówno małe i duże
```{r}
dane.diff %>%
  filter(abs(diff)>abs(diff.granica)) %>%
  group_by(partia) %>%
  summarise(length(diff))
```
Jak i po prostu skrajnie duże wyniki, małe prawdopodobne

```{r}
diff.granica <- qnorm(-log(89604), log.p = T)
dane.diff %>%
  filter(diff>abs(diff.granica)) %>%
  group_by(partia) %>%
  summarise(length(diff))
```

I rozważmy grupę najbardziej skrajnych, powyżej 10 $\sigma$ od średniej dla gminy.
```{r}
dane.diff %>%
  filter(diff>10) %>%
  group_by(partia) %>%
  summarise(length(diff))
```

Dlaczego tak się dzieje? PSL ma bonus za pierwsze miejsce na liście, dlatego 
jeśli akurat znalazło sie dużo ludzi, którzy nie potrafili wypełnić karty,
to wynik PSL znacznie wzrastał. 

W każdym razie, to pokazuje, że coś z wyborami było nie tak. Można zauważyć, że skrajne
wyniki dla pozostałych partii co prawda się różnią, ale są w zupełnie innej skali.

Te wyniki dają też wskazówkę, w jakich lokalach wyborczych, warto by szukać nadużyć wyborczych.

<!--
aggregate(dane.diff$diff, by = list(dane.diff$partia), mean)
aggregate(dane.diff$diff, by = list(dane.diff$partia), sd)
aggregate(dane.diff$diff, by = list(dane.diff$partia), function(x) quantile(x, 0.75)-quantile(x,0.25))
aggregate(dane.diff$diff, by = list(dane.diff$partia), skewness)
aggregate(dane.diff$diff, by = list(dane.diff$partia), kurtosis)
-->
